【裁判字號】    89,自,73
【裁判日期】    890504
【裁判案由】    詐欺
【裁判全文】
臺灣臺中地方法院刑事判決                            八十九年度自字第七三號
    自訴人  乙○○
    被  告  甲○○
            丙○○
右列被告因詐欺案件，經自訴人提起自訴，本院判決如左：
    主  文
甲○○、丙○○均無罪。
    理  由
一、自訴意旨略以：被告甲○○與丙○○二人為夫婦，共同於台中縣太平市○○路二
    八三號經營綺弘服飾店（現改為昌貿服飾店），二人所經營之服飾店，自民國（
    下同）八十二年間起陸續向自訴人訂購衣物、服飾，八十四年九月前，被告向自
    訴人訂貨均按時交款，惟自八十四年九月起，被告二人明知財務狀況已惡化至無
    法繼續經營，並無給付能力，竟意圖為自己不法之所有，共謀利用向自訴人訂貨
    時，貨款無須交付現金，可先行開立至少三個月後付款之遠期支票習慣，使出貨
    廠商先交付貨物，被告二人即可將貨物以低價出售變現，屆時再讓所簽發之支票
    退票，以獲取不法利益，被告二人自八十四年九月起至八十五年五月止連續向包
    括自訴人在內之多家服飾批發店大量訂購衣物，並表示近來另闢新客源，營業量
    大增，業務前景繁榮可期，要自訴人盡量增加貨源，以應其所需。因被告等前無
    不良記錄，自訴人不疑有他，因而陷於錯誤，如數將其訂購之貨物交付。然自訴
    人屆期將被告所交付用於支付貨款之支票提示時，卻相繼遭退票，自訴人向被告
    二人催討貨款，被告則告以因一時無法周轉，以其他票據換回前述退票之支票，
    同時續向自訴人訂貨。詎自訴人將貨物交付被告後，被告等所簽發之支票復又退
    票，計共向自訴人詐騙新台幣（下同）一百三十萬元之貨物。自訴人向被告等催
    討欠款，均避不見面，自訴人於八十六年及八十七年間巧遇被告二人，被告等請
    求分期清償，自訴人即允被告自八十七年九月起每月清償五萬元，由被告二人簽
    發本票二十六紙交自訴人收執，然被告等自此即對外宣稱二人已離婚，且將所經
    營之服飾店更名，表示前所經營服食店之債務，不再負任何責任，自訴人以本票
    請求付款，亦遭被告所拒，因認被告涉有刑法第三百三十九條第一項之詐欺取財
    罪嫌。
二、本件自訴人認被告甲○○與丙○○共同涉有右揭詐欺之罪嫌，無非係以被告等簽
    發用以付款之遠期支票，屆期提示均不獲兌現，有本票影本二十六紙及訂貨估價
    單影本十三紙可資佐証等情為憑，固非無據。
三、惟按犯罪事實，應依證據認定之，無證據不得推定其犯罪事實。又不能證明被告
    犯罪者，應諭知無罪之判決，刑事訴訟法第一百五十四條、第三百零一條第一項
    分別定有明文。且按刑法第三百三十九條第一項詐欺罪之成立，以意圖為自己或
    第三人不法之所有，以詐術使人陷於錯誤，而將本人或第三人之物交付為要件，
    最高法院四十年台上字第八六號、四十六年台上字第二六０號分別著有判例可資
    參照。是民事債務當事人間，若有未依債務本旨履行給付之情形，在一般社會經
    驗上，原因非止於一端，或因不可歸責之事由無法給付，或因合法對他造主張抗
    辯而拒絕給付，甚至債之關係成立後，始行惡意遲延給付，皆有可能，非必出於
    自始無意給付之財產犯罪一端，要難單純以債務不履行之狀態，遽認被告自始有
    詐欺之故意。
四、訊據被告甲○○、丙○○堅決否認右揭犯行，辯稱：並非向自訴人訂購服飾，而
    是切貨買賣，嗣因遭下游攤販積欠貨款及服飾廠商互助會倒會，致週轉不靈始退
    票；渠等事後均未逃避，電話號碼亦未更改，並曾陸續償還自訴人貨款，實無詐
    騙自訴人之犯行等語。
五、經查：
（一）被告二人與自訴人自八十二年起即開始交易往來，於八十四年九月前後，訂貨
      情形與往常相同，並無突然大增之情形，業據自訴人到庭供陳甚明。則依此被
      告等與自訴人長期業務往來，渠等依循歷來之交易習慣向自訴人訂貨，與一般
      正常交易情形並無二致之情以觀，已難認被告有何施用詐術致自訴人陷於錯誤
      之詐欺犯行。
（二）次查，自訴人與被告間之交易習慣係於訂貨時簽發票期至少三個月之遠期支票
      以為貨款之給付，並非於訂貨時即刻付款，是尚難強求被告等於訂貨時即有嗣
      後未能付款之預見。而被告等辯稱係因遭下游攤販積欠貨款及服飾廠商互助會
      倒會，才週轉不靈致支票退票乙節，亦有渠等提出之本票影本七紙、支付命令
      、本票裁定及確定証明書影本共十紙在卷可資佐證，顯非無憑。即難遽以被告
      嗣後未能付款乙節推認被告等有蓄意詐欺自訴人之犯行。
（三）再查，被告等退票後，曾於八十八年三月間至自訴人開設之店幫忙，被告丙○
      ○迄今仍受僱於昌貿服飾店（即原來之綺弘服飾店）上班，均可聯絡到，且被
      告二人嗣並簽發面額五萬元之本票共二十六紙以供擔保，並曾於事後給付自訴
      人十七萬元等情，亦據自訴人供陳甚明。雖自訴人陳稱該十七萬元款項係被告
      給付之會款，與被告等辯稱係清償貨款乙節互有出入，惟被告等於事後並未逃
      逸他去，且與自訴人仍有往來之情應可認定。由此以觀，亦可徵被告等應無詐
      欺之犯行，蓋苟若被告等真有詐欺自訴人之意，衡情渠等大可於得手逃逸他去
      以遂犯行，豈有於事後仍出面與自訴人協商債務問題，且給付部份款項予自訴
      人之理？再參諸被告等於本院審理時，業已與自訴人達成和解，願分期清償自
      訴人款項，有和解書一紙在卷可稽等情綜觀，足認本件應係被告等未能如期給
      付貨款之民事債務問題，尚難認被告等於訂貨時有詐欺之犯行。依前揭說明，
      即難遽入被告等詐欺罪刑。此外，復查無其他積極証據足資証明被告確有詐欺
      犯行，不能証明其犯罪，自應為無罪之諭知。
據上論斷，應依刑事訴訟法第三百四十三條、第三百零一條第一項，判決如主文。
中      華      民      國      八十九      年     五     月     四     日
                                    臺灣臺中地方法院刑事第二庭
                                        法  官  吳  幸  芬
右正本證明與原本無異。
如不服本判決，應於判決送達後十日內向本院提出上訴狀，上訴於臺灣高等法院臺中
分院( 須附繕本 )。
                                        書記官
中      華      民      國      八十九      年     五     月      五    日


司法院資訊處製作；財團法人民間司法改革基金會備份。
